# 紧急求助，陈版 ~~请教关于新租赁准则上表时的问题

提问人：jianzl 时间：2021-10-18 08:05:07
陈版，请教一个关于新租赁准则使用权资产和租赁负债 2021 年 1 月 1 日上表的业务：
我司 2020 年 10 月与某县自然资源局签署 20 年的土地使用权租赁合同，合同到期 2040 年 10 月。租赁期满后，有优先承租权。但合同只明确了 2020年 10 月至 2025 年 10 ，一共 5 年的租金，计 570 万，且要求合同签署完后 30 日内一次性付清，实际情况，这个土地款到现在都没有付清。 2025 年 10月至 2040 年 10 月租金按照届时国家标准执行，未在合同明确。
请问：
1 、 在 2021 年 1 月 1 日上表确认使用权资产时，租赁期限是算 5 年，还是 20 年？如果计算 20 年，那租金按照前 5 年的租金 570 万进行延续计算？
2 、 关于在 2021 年 1 月 1 日租赁负债上表的问题，因为是要求一次性付清，但实际一直到现在没有付，在上表时，依然是确认 21 年 1 月 1 日后的租赁负债？那未确认融资费用的摊销期间如何计算？因为合同要求是一次性付清，是否从 2021 年 1 月 1 日至 2025 年 10 月的租赁负债，不存在对应的未确认融资费用？假如使用权资产上表 20 年，是否还是应按照 5 年一支付租金的假设，来分摊后面的未确认融资费用？
谢谢陈版不吝赐救！

回答人：chenyiwei
1 、某些租赁合同约定的租赁期较长，但租赁期内较晚期间的租金尚未确定，而是“由双方参考市场价格协商确定”。在这一安排下，涉及到价格未定期间是否属于“不可撤销期间”的考虑。
例如，某租赁协议约定的名义租赁期为 20 年，双方详细约定了前 10 年的租金收取标准，而第 11 年至第 20 年的租金安排约定为“双方参照市场价格协商确定”。
分析：
对于该等条款，可能会出现这一考虑：在实际执行满 10 年后，若承租人不打算继续租赁，则可以通过低报价的方式导致协商不一致；或者出租人不打算继续租赁时可以通过高报价的方式导致协商不一致的结果从而解除租约。在该考虑下，似乎租赁期的后 10 年不构成“不可撤销期间”。
但《民法典》第三编 合同通则中明确：
第五百一十条　合同生效后，当事人就质量、价款或者报酬、履行地点等内容没有约定或者约定不明确的，可以协议补充；不能达成补充协议的，按照合同相关条款或者交易习惯确定。
第五百一十一条　当事人就有关合同内容约定不明确，依据前条规定仍不能确定的，适用下列规定：......（二）价款或者报酬不明确的，按照订立合同时履行地的市场价格履行；依法应当执行政府定价或者政府指导价的，依照规定履行。......
因此，当合同明确约定了租赁期为 20 年，且双方对价款未明确规定时，如果某一方拟通过显著偏离市场价格的报价而达到终止租约的目的是不符合《民法典》的要求的。换言之，如果双方对价格协商不一致，拟继续执行租约的一方如果寻求法律支持，则可以依法确定其租金，但对方无法拒绝其继续租赁的要求。因此，在该租赁中的后 10 年仍然是具有强制约束力的期间，租赁期应确定为 20 年。
2 、鉴于目前已经实际开始使用租赁资产，对于合同明确约定需在此前付清的租金，应全额确认为租赁负债。由于是在租赁期开始时一次性预付，故租赁负债金额等于合同约定的应付金额，不涉及确认利息支出和折现的问题。